【裁判字號】    89,聲再,74
【裁判日期】    890531
【裁判案由】    聲請再審
【裁判全文】
臺灣高等法院高雄分院刑事裁定                      八十九年度聲再字第七四號
    再審聲請人
    即受判決人  甲○○
右列聲請人因詐欺案件，對於本院八十八年度上易字第二三六六號中華民國八十九年
三月二十二日確定判決（臺灣高雄地方法院八十八年度自字第三四三號），聲請再審
，本院裁定如左：
    主  文
再審之聲請駁回。
    理  由
一、聲請意旨略以：原確定判決認聲請人甲○○於八十四年間知悉乙○○欲購地建寺
    ，竟基於意圖為自己不法所有之單一犯意，向乙○○佯稱有辦法為其找到適當之
    山坡地供建寺之用，惟須先交付新臺幣（下同）四十萬元，以便找到地時可做為
    買賣時之訂金，致乙○○陷於錯誤，交付四十萬元予甲○○，甲○○又依前述之
    犯意，於八十六年四月間某日，向乙○○佯稱將購得建寺之山坡地，惟購地款須
    二百萬元，扣除乙○○前所交付之四十萬元，仍須交付一百六十萬元，乙○○復
    因相信甲○○之言，旋將其所有坐落高雄市○○區○○路壹小段地號八十一地號
 土地暨其上建物三八○號加強磚造二層樓房即門牌號碼高雄市○○路二一二巷十
    號房屋，設定最高限額一百九十二萬元之抵押權，並借款一百六十萬元。乙○○
    於貸得上開款項後，甲○○卻要求乙○○先將所貸得之款項交付始方便購地；甲
    ○○為取信乙○○，乃稱願代為支付銀行貸款利息，致乙○○再度陷於錯誤，於
    八十四年四月十七日領取一百六十萬元，並將該款項交予甲○○，甲○○詐得款
    項後，並未購買土地，業經原審法院依詐欺罪判決確定。惟查：(一)聲請人係於民
    國八十三年間陪同自訴人至台南縣楠西鄉看地，此有聲請人於原審提出之答辯狀
    中所附照片可證，非原確定判決所認定之八十四年間，原審對此重要證物漏未審
    酌，自屬對影響判決之重要證據漏未審酌。(二)聲請人僅係受田金和之託載自訴人
    去看地，此有田金和於原審審理中之證詞足稽。另自訴人稱聲請人載其看地時，
    係使用藍色廂型車，惟聲請人僅有銀綠色之廂型車且該車係於八十五年十月十九
    日後始取得，並無可能於八十四年間搭載自訴人前去看地，原審就此證據未予審
    酌，顯有違誤。(三)自訴人稱聲請人曾帶其看地數次，惟其對於該土地之地號坐落
    、所有權人誰屬、農地或建地、面積多少等等均無法陳明且對於聲請人帶其去看
    過幾次地亦無復記憶，有違一般常情，原審未予審酌，顯有重要證據漏未審酌之
    違法。(四)自訴人於原審審理中稱付了四十萬元後過半年的時間才去看楠西的地等
    語，惟自訴人既於交付訂金後，何以未去看該塊下訂金之土地，反而再去看楠西
    的地，顯違買賣常情，原審就此未予調查、審酌，自有重要證據漏未審酌之違法
    。(五)自訴人交付聲請人一百六十萬元後，曾要求聲請人於其房屋出售前代為給付
    貸款利息，聲請人基於感激自訴人佈施，遂同意其請求，此有自訴人於原審所提
    出之自訴人存褶可稽，再則，自訴人曾於八十六年九月間擔任聲請人向大眾銀行
    借款之連帶保證人，倘聲請人確有詐欺之犯行，自訴人何以願擔任聲請人之連帶
    保證人？原審未審酌此證據，顯有違誤。(六)八十六年十一月二十八日，自訴人將
    戶口遷入淨德寺，八十七年二月將其行李搬入其所訂購之禪房，此有受判決人之
    承諾書及證人楊春佩於原審審理中之證詞足稽，原審就此證詞未為審酌，顯有違
    誤。爰依刑事訴訟法第四百二十一條聲請再審云云。
二、按不得上訴於第三審法院之案件，其經第二審法院有罪判決確定後，為受判決人
    之利益聲請再審，必其聲請之理由合於刑事訴訟法第四百二十一條有足以影響於
    判決之重要證據漏未審酌者，始准許之，而此所謂證據漏未審酌，係指第二審判
    決前已經提出重要之證據漏未審酌且該證據足以影響原確定判決而言，此觀諸上
    開規定自明。又刑事訴訟法第四百二十一條規定，如有「足以生影響於判決之重
    要證據漏未審酌」，固得為受判決人之利益，聲請再審，惟已提出之重要證據被
    捨棄不採用，原判決已明理由者，即非漏未審酌。查本件原確定判決對聲請人
    詐欺之事實，及據以認定該事實之證據，均已於原確定判決中詳予審酌、論斷，
    該確定判決書理由欄述及自訴人於其自身無資力之情形下，以房、地提供抵押向
    銀行貸款以支付捐獻、佈施之款項，再由被告代自訴人繳付銀行利息，有悖常情
    。次查，關於自訴人將戶籍遷入禪房一事，原確定判決認自訴人固確曾將戶籍遷
    入被告之淨德寺內，但尚不得因此即謂自訴人確曾向被告談到佈施二百萬元之事
    ，自不足以為被告有利之證明。再查，被告以汽車搭載自訴人看地一事，原確定
    判決認證人田金和所證稱被告開淺藍色廂型車，固與被告所開之車輛顏色暨形態
    不同，惟被告既承認確曾載自訴人找地，則證人田金和所證述被告所駕駛汽車雖
    有錯誤，亦無礙被告確曾帶自訴人尋地之事實，另被告所舉之相片固係證明被告
    於八十三年間帶自訴人至楠西看地，但尋購土地係多處，非僅該處，尋購土地時
    間含蓋八十三年度及八十四年間，則該相片亦不足以動搖原確定判決之結果。原
    確定判決就聲請人詐欺之事實及證據既已審酌論斷，而對本案之採證論理乃原審
    自由心證之範圍，並非漏未審酌，自與刑事訴訟法第四百二十一條聲請再審之要
    件不符，聲請人據之聲請再審，為無理由。另聲請人所舉自訴人擔任其連帶保證
    人之借據及授信約定書，因非於第二審判決前提出而未為法院審酌之證據，與前
    開聲請再審之要件不符，為無理由。聲請人據之聲請再審，應認為無再審之理由
    ，爰依同法第四百三十四條第一項，裁定如主文。
中    華    民    國    八十九    年      五      月    二十五    日
                                臺灣高等法院高雄分院刑事第八庭
                                  審判長法官  郭雅美
                                        法官  張盛喜
                                        法官  莊飛宗
右正本證明與原本無異。
不得抗告。
                     書記官  張宗芳
中    華    民    國     八十九     年       六       月     二   日
                                                               Ｊ


司法院資訊處製作；財團法人民間司法改革基金會備份。
